臺灣高等法院刑事判決　　　　　　　　　　　　　九十一年度上易字第一七二六號
　　上　訴　人　臺灣板橋地方法院檢察署檢察官
　　被　　　告　乙○○
右上訴人因被告侵占案件，不服台灣板橋地方法院九十一年度易字第九四七號，中華
民國九十一年五月八日第一審判決（起訴案號：臺灣板橋地方法院檢察署九十一年度
偵字第三六八三號），提起上訴，本院判決如左：
    主  文
上訴駁回。
    理  由
一、公訴意旨略以：被告乙○○係臺北縣中和市○○路三四七巷一弄二號瑞成代書事
    務所之代書，乃從事業務之人，於民國八十九年九月十九日受甲○○之委託，辦
    理甲○○、邱賴菊、邱淑卿、邱瓊瑤及邱健彰等人所有坐落於臺北縣中和市○○
    路五七一巷一弄二號房地出售予陳香鳳之買賣事宜，約定買方陳香鳳應給付之房
    屋價款新臺幣（下同）四十五萬元暫時交由代書乙○○保管，至上開房地所有權
    移轉登記並點交後，再由乙○○將該四十五萬元轉交予出賣人甲○○等人。詎乙
    ○○因經濟困難，意圖為自己不法之所有，將上開保管之四十五萬元予以侵占入
    己，因認被告乙○○涉有刑法第三百三十六條第二項之業務侵占罪嫌。
二、按案件曾經判決確定者，應諭知免訴之判決，刑事訴訟法第三百零二條第一款定
    有明文。又訴訟上所謂一事不再理之原則，關於實質上一罪或裁判上一罪，亦均
    有其適用（最高法院六十年臺非字第七十七號判例意旨參照）。
三、經查，被告乙○○前於九十年二月九日，因財務週轉不靈，意圖為自己不法之所
    有，將客戶林金雪委託辦理塗銷抵押權而交付之二百萬元，存入自己華南商業銀
    行雙和分行帳戶內，並於當日提領該二百萬元，在台北縣中和市○○路交予債主
    抵其債務，將業務上持有之二百萬元侵占入己，經原審法院於九十年十一月二十
    三日依業務侵占罪判處有期徒刑八月，緩刑三年確定。有原審法院九十年度自字
    第二四九號刑事判決及本院被告全國前案紀錄表在卷可按。本件檢察官起訴被告
    於八十九年九月十九日收受出賣人陳香鳳交付之四十五萬元，予以持有，待房屋
    所有權移轉登記完畢並點交後，應轉交予買受人甲○○等人，因財務困難，將其
    所持有之四十五萬元，侵占入己。被告所涉犯本件業務侵占犯行，與前所犯業務
    侵占案件之行為，時間僅相距數月，犯罪方法所用機會、手段，均相類似，且觸
    犯構成犯罪要件相同之罪名，並均值被告財務困難之際，顯係基於概括之犯意，
    反覆為之，為連續犯，屬裁判上一罪。原審法院以被告前所犯業務侵占罪業已判
    決確定，其確定判決之既判力，自應及於全部犯罪事實，認與本件之業務侵占案
    件，有連續犯裁判上一罪之關係，前案已判決確定，本件因而為免訴判決，於法
    並無不合。檢察官上訴意旨以兩案為不同之個案，被告如何於前案詐欺行為實施
    時預見其後將接受告訴人之委託而以概括連續實施，認本件因與前案無涉云云。
    惟查，被告前所犯為業務侵占罪，並非詐欺罪，二案確為犯罪要件相同之罪名，
    並係被告執行代書業務中，因經濟困難而起意，以緊接時間，相同手法而犯罪，
    應屬連續犯之犯行。本件上訴核無理由，自應予以駁回，並不經言詞辯論為之。
四、據上論斷，應依刑事訴訟法第三百六十八條、第三百七十二條，判決如主文。
中    華    民    國      九十一      年      七      月    三十        日
                            臺灣高等法院刑事第五庭
                    審判長法  官  曾  德  水
                                      法  官  楊  貴  雄
                                      法  官  趙  功  恆
右正本證明與原本無異。
不得上訴。
                                      書記官  孫  佩  琳
中    華    民    國      九十一      年      七      月    三十        日
